臺灣高等法院高雄分院刑事判決　　　　　　　　　　九十年度上訴字第一四五一號
　　上　訴　人　臺灣屏東地方法院檢察署檢察官
　　被　　　告　甲○○
　　選任辯護人　黃政雄律師
　　上　訴　人
　　即　被　告　丙○○
右上訴人因被告妨害公務等案件，不服臺灣屏東地方法院九十年度訴字第四三二號中
華民國九十年七月三十一日第一審判決（起訴案號：臺灣屏東地方法院檢察署八十九
年度偵字第三五二三號、九十年度偵字第五０八號、第二八一０號），提起上訴，本
院判決如左：
      主  文
原判決關於甲○○部分；丙○○隱匿公務員職務上掌管物品、盜採砂石、及定執行刑
部分均撤銷。
甲○○共同在行水區內擅採砂石，致生公共危險，處有期徒刑柒月。扣案之00000000
00行動電話壹具沒收。
丙○○共同連續攜帶兇器竊盜，處有期徒刑壹年肆月。扣案之0000000000行動電話壹
具沒收。其他上訴駁回。
丙○○右開撤銷改判部分所處有期徒刑壹年肆月，扣案之0000000000號行動電話壹具
沒收，與駁回上訴部分所處有期徒刑肆月，應執行有期徒刑壹年陸月，扣案之000000
0000行動電話壹具沒收。
      事  實
一、丙○○與甲○○明知高屏溪水系之支流荖濃溪，於民國八十六年五月六日經台灣
    省政府公告全面禁採砂石，竟共同基於意圖為自己不法所有之犯意聯絡，丙○○
    並基於概括犯意，二人於民國八十九年六月十一日晚上七時許，共同至位在屏東
    縣高樹鄉荖濃溪東振新堤防九三堤外約九百公尺處，由甲○○駕駛其所有之挖土
    機，擅自挖掘盜採砂石，將砂石裝載至丙○○所駕駛不詳車號之大貨車上，並由
    丙○○將盜採之砂石載至屏東縣高樹鄉○○○段一二七號前空地囤放，二人並以
    0000000000及0000000000（丙○○之女友所有）之行動電話連絡。前後共計盜採
    十五車次之砂石（每車次約可載運十五立方公尺，共計約二百二十五立方公尺之
    砂石），嗣於翌日凌晨一時許為警當場查獲甲○○，並扣得挖土機一部及甲○○
    所有供犯罪所用之0000000000行動電話一具。丙○○因載砂石離開而未被查獲。
    現場因二人之盜採砂石，遺留有長約十五公尺、寬約十二公尺、深約三公尺，體
    積約五四０立方公尺之坑洞一處，因而損害主管機關經濟部水利處第七河川局之
    管理權益，及恐於汛期來臨時，易造成水流漩渦及採砂坑位移，而致生不可預知
    危險之虞，如堤防基礎刷深、崩毀及主流改道等事件之公共危險。
二、丙○○復承續前揭之竊盜之概括犯意，明知其兄曾忠郎所有之九Ｈ─○二六號砂
    石車因涉嫌竊盜案件，經警方查扣置放在屏東縣九如鄉機具保管場內，該九Ｈ─
    ０二六車牌為公務員委託該保管場看守人員掌管之物品，竟基於竊取該車牌之犯
    意，於八十九年六月間某日晚間，向該保管場人員黃照偉稱前來查看遭查扣之上
    開砂石車上零件有無被竊，經保管場人員同意後進入上開保管場內，以車上之扳
    手取走其兄曾忠郎所有九Ｈ─○二六號砂石車車牌二面（業經檢察官發還曾忠郎
    ）、及丙○○所有置放該車上之無線電對講機一台及記載砂石之傳票等物（此部
    分不構成犯罪）。丙○○將上開車牌懸掛在其所有無牌之大貨車上使用，而隱匿
    公務員委託第三人掌管之物品。嗣於九十年一月十一日下午五時許，為警在屏東
    縣高樹鄉○○村○○路○○段二九四號發覺懸掛九Ｈ－○二六號之砂石車有異，
    經追查後得知上情。
三、丙○○另基於意圖為自己不法所有之概括犯意，先於九十年三月間在屏東縣高樹
    鄉上混凝土工廠對面，以其所有之鑰匙一支，扭動電源之方式，竊取原為丁○○所有，於九十年一月十四日遭不詳姓名之人竊取後，該不詳姓名之人置放於該
    處之車號ＯＶＥ－二八七號機車一部。復於九十年三月間某日，在屏東縣來義鄉
    ○○○路某處，徒手竊取陳洪共月所有於九十年三月廿七日遭不詳姓名之人竊取
    後，該竊嫌置放於該處車號ＰＬＸ--○三一號之機車車牌一面，並將該ＰＬＸ－
    ○三一號車牌懸掛於前開竊得之機車上。嗣於九十年四月卅日下午三時許，騎乘
    前開竊得之機車行經屏東縣長治鄉○○路時，為警查獲。
四、案經屏東縣警察局移送及屏東縣警察局屏東分局、里港分局報請臺灣屏東地方法
    院檢察署檢察官偵查起訴。
      理  由
一、訊據被告丙○○、甲○○，被告甲○○對盜採砂石部分坦承不諱，惟辯稱渠等採
    砂石之地點，接近堤防，曾為鄉公所堆棄垃圾之場所，對於流水不致造成公共危
    險。被告丙○○對盜採砂石及竊取大貨車車牌等情亦坦承不諱，惟矢口否認有竊
    取機車及機車車牌犯行，並辯稱盜採砂石部分，並沒有挖多少，該處並非行水區
    ；對取回大貨車車牌部分則辯稱車牌取回後，準備要註銷，尚未使用；另對機車
    及機車車牌部分，辯稱該前開物品，均已脫離所有人之管領，亦無侵害被害人法
    益之可能，伊係誤以為他人遺棄之物，故而取用，不構成竊盜云云。
二、右揭事實一部分，被告二人均已坦承確有盜採砂石之情事，又被告甲○○於警訊
    時即自白共盜採十五車次，每車次約有十五立方公尺，共約二二五立方公尺之砂
    石等語明確；再「被告二人盜採砂石之地點係屬荖濃溪東振新堤防堤外高灘地，
    係屬水利法第七十八條第一項第三款之行水區；且渠二人挖掘砂石後，現場遺留
    之坑洞長約十五公尺、寬約十二公尺、深約三公尺，恐於汛期來臨時，易造成水
    流漩渦及採砂坑位移，而致生不可預知危險之虞，如堤防基礎刷深、崩毀及主流
    改道等事件之公共危險，並足生損害主管機關經濟部水利處第七河川局之保護水
    道及管理權益；再台灣省政府於民國八十六年五月六日以八六府建水字第一五四
    六三六號公告，明定高屏溪水系（含支流荖濃、隘寮溪及旗山溪）未依高屏溪砂
    石採取整體管理計劃書辦理者，停止個別申請許可採取砂石案件，被告二人既未
    經許可，自構成違法行為」；此有經濟部水利處第七河川局九十年十二月十七日
    九０水利七管字第０九０五０一０七五七號函在卷可憑。又水利法第九十二條之
    一第一項所謂「致生公共危險」，固以實際上須有具體危險之發生為要件，而屬
    具體的危險犯；然其具體危險之存否，仍應依社會一般之觀念，客觀的予以判定
    。即依其妨礙水流之具體情況，視其一般上是否有使流水改道，浸蝕護岸，而影
    響安全之虞，以決定其危險之有無，非必已使堤岸潰決，人、畜、房屋淹沒，始
    得謂其危險已發生。最高法院七十四年台上字第三九五八號著有判例可循，被告
    二人挖掘之坑洞既於汛期來臨時，易造成水流漩渦及採砂坑位移，而致生如堤防
    基礎刷深、崩毀及主流改道等不可預知危險之虞，顯見被告所為除足生損害主管
    機關經濟部水利處第七河川局之權益，亦致生公共危險。被告所辯均不足採。另
    被告盜採之砂石與渠等挖掘後之坑洞之體積雖不相同，惟此或因先前亦有他人盜
    採所致，或因盜採砂石須先將砂石挖取成堆再行裝載至被告丙○○駕駛之大貨車
    上，致被載運之數量與挖掘坑洞之大小不符，惟對被告之犯行並不生影響。
三、被告丙○○至屏東縣九如鄉機具保管場取走九Ｈ─０二六號砂石車車牌部分，亦
    經被告丙○○坦承不諱，又前開車牌係曾忠郎所有，經員警陳志中查扣後於八十
    九年四月十九日十八時許，送經濟部水利處第七河川局九如查扣場保管，分別經
    曾忠郎於警訊及陳志中到庭結證屬實，並有陳志中提出扣押機具物品清單為憑；
    是該車牌為公務員委託第三人掌管之物品至為明確。又被告竊取得手後，將之懸
    掛於原無牌照之砂石車上，亦經曾忠郎於警訊供明，就此部分被告丙○○犯行，
    亦堪認定。雖證人黃照偉（即前開保管場之保全人員）證稱被告有去保管場，但
    伊並未同意讓被告進入取回，其看守之保管場可以翻牆進入，但有紅外線，地方
    很大，紅外線如果發出警報，去看也看不到，那裡怪手有一百多部，砂石車亦有
    一百多部云云。惟黃照偉亦供稱曾有一部貨車要領回去時，說車上無線電不見，
    要渠等賠償，不知是否就是這件等語，是黃照偉就是否有同意被告丙○○領回一
    節，與其本身已具有利害關係，尚難遽採。此外查無其他證據足認被告丙○○有
    踰越牆垣之情事，基於罪疑唯輕，本院認以被告自白較為可採，而認被告係經黃
    照偉同意後進入。另被告雖又取回其所有之傳票及無線電對講機，惟該等物品，
    並未經警方查扣，亦據陳志中供明，此部分自不構成隱匿公務員職務上委託第三
    人掌管之物品罪。
四、被告丙○○坦認有於右揭事實三之時、地，以其所有之機車鑰匙扭動電源之方式
    ，擅行騎用車號ＯＶＥ－二八七號之機車，並徒手拔取ＰＬＸ－○三一號車牌一
    面之事實，雖其辯稱前開車輛、車牌係他人丟棄之物，惟車號ＯＶＥ－二八七號
    之機車係被害人丁○○所有，於九十年一月十四日凌晨某時，在高雄縣旗山鎮○○里○○○街一九一號前遭竊；車牌ＰＬＸ－○三一號係陳洪共月所有，連同機
    車於九十年三月二十七日下午二時許，在屏東縣新園鄉○○村○○路六三五號前
    遭竊等事實，分據被害人丁○○及陳洪共月之子乙○○於警、偵訊時供陳明確，
    並有贓物保領結書及車輛竊盜失竊資料個別查詢報表在卷可佐。次查，車號ＯＶ
    Ｅ－二八七號機車車體完好，車況甚佳。車號ＰＬＸ－○三一號機車，外表雖有
    破損，但引擎良好等事實，亦分據被害人丁○○及乙○○於偵訊中供陳明確。參
    照被告丙○○自承僅以機車鑰匙一把即可開啟車號ＯＶＥ－二八七號機車之電源
    發動使用及其擅行拔取車號ＰＬＸ－○三一號機車車牌之事實，則車號ＯＶＥ－
    二八七號機車車體外觀完好，任持機車鑰匙即可輕易發動，堪認為人所有現正使
    用之物。再車牌既仍附著於機車上，亦係彰顯屬他人所有，衡非丟棄之物。洵以
    被告智慮，難謂無上開之認知，其於右揭時地以上揭方法擅行取得機車及車牌，
    洵已符合竊盜之構成要件，被告丙○○此部分所辯並不可採，罪證明確，被告丙○○此部分竊盜之犯行，亦堪認定。
五、被告二人就盜採砂石部分，所為均係犯刑法第三百二十條第一項之竊盜罪（渠等
    雖盜採約十五車次，惟渠等行為並未間斷，應認係一次竊盜犯行之接續行為）、
    水利法第九十二條之一第一項後段之在行水區擅採砂石（因而損害他人權益）致
    生公共危險罪。被告丙○○竊取九Ｈ－○二六號砂石車車牌部分，所為係犯刑法
    第三百二十一條第一項第三款之攜帶兇器竊盜罪（攜帶兇器竊盜，以行竊之時攜
    帶兇器為已足，最高法院七十九年台上字第五二五三號判例參照）、第一百三十
    八條之隱匿公務員職務上委託第三人掌管之物品罪。其竊取車號ＯＶＥ－二八七
    號之機車、及ＰＬＸ－○三一號車牌一面部分，係犯刑法第三百二十條第一項之
    竊盜罪。被告丙○○與甲○○間，就盜採砂石犯行部分，有犯意之聯絡及行為之
    分擔，均為共同正犯。被告丙○○就盜採砂石、竊取九Ｈ－○二六號砂石車車牌
    部分，所二次竊盜犯行，時間緊接，犯罪構成要件相同，顯係基於概括犯意為之
    ，為連續犯，應從一重以連續攜帶兇器竊盜罪論處，並依法加重其刑。又被告甲○○所犯前開二罪名，為一行為觸犯數罪名，有想像競合犯之關係，應從一重依
    水利法第九十二條之一第一項後段處斷；另被告丙○○所犯連續攜兇器竊盜罪分
    別與違反水利法第九十二條之一第一項後段之罪、及刑法第一百三十八條之罪間
    有相像競合犯、牽連犯之關係，應從一重依連續攜帶兇器竊盜罪論處。另被告丙○○竊取ＯＶＥ－二八七號機車，及ＰＬＸ－○三一號車牌一面部分，其二次犯
    行，時間緊接，犯罪構成要相同，顯係基於概括犯意為之，為連續犯，應以一罪
    論並依法加重其刑。被告丙○○盜採砂石、行竊九Ｈ－○二六號砂石車車牌部分
    ；與其行竊ＯＶＥ－二八七號機車，及ＰＬＸ－○三一號車牌部分，時距約九月
    ，顯然並非基於概括犯意，反覆為之，應分論併罰，公訴人認係連續犯，即有誤
    會，應予指明。公訴人雖未就被告二人違反水利法部分起訴，又認被告丙○○行
    竊九Ｈ－○二六號砂石車車牌部分，未具所有權人曾忠郎告訴，不構成竊盜罪，
    惟親屬間竊盜須告訴乃論，係指被竊客體之持有人與行為人間具有親屬關係始有
    適用（最高法院八十七年台上字第二九二九號判決參照），本件九Ｈ－○二六號
    砂石車車牌，既為警方查扣，並委託經濟部水利處第七河川局九如查扣場保管，
    則該車牌保管人與被告顯無須告訴乃論，前開違反水利法及被告行竊九Ｈ－○二
    六號砂石車車牌與起訴之盜採砂石、隱匿公務員委託第三人掌管物品罪之犯罪事
    實有裁判上一罪之關係，本院自得一併審理之。
六、原審認被告丙○○連續竊取車號ＯＶＥ－二八七號機車，及ＰＬＸ－○三一號車
    牌一面部分，係犯刑法第三百二十條第一項之竊盜罪，事證明確，適用刑法第三
    百二十條第一項、第五十六條、罰金罰鍰提高標準條例第一條前段，並審酌被告
    丙○○之品性、生活狀況、智識程度、犯罪所生之損害、犯罪後態度等一切情狀
    ，就該連續竊盜部分量處有期徒刑四月，核無不合，被告丙○○上訴意旨，否認
    犯行，指摘原判決不當，為無理由，應予駁回。
七、原審就被告二人盜採砂石、違反水利法及被告丙○○隱匿公務員職務上掌管之物
    品、竊取車牌二面部分，以被告事證明確，予以論罪科刑，固非無見，惟查：（
  一）扣案之電話0000000000行動電話一支，雖係被告甲○○所有，然卻係供被告
    甲○○、丙○○盜採砂石所用之物，基於共同犯罪行為，應由共犯各負全部責任
    之理論，於主文中自應就被告丙○○、甲○○部分均宣告沒收該行動電話，原判
    決僅就被告甲○○部分宣告沒收該行動電話，應有未洽。（二）被告丙○○、甲○○違反水利法之犯行，與盜採砂石犯行具有裁判上一罪之關係，原審就此部分
    漏未審判，亦有未合。（三）被告丙○○竊取九Ｈ─○二六號車牌二面之犯行，
    與隱匿公務員職務上掌管之物品犯行具有裁判上一罪關係，原審就此部分亦漏未
    審判，亦有違誤。被告丙○○以伊未犯盜採砂石等罪為由，提起上訴，指摘原判
    決不當，為無理由，檢察官以原審未對被告甲○○所有之挖土機宣告沒收，尚有
    未當為由，提起上訴，惟ＨＩＴＡＣＨＩ二００挖土機一台為被告甲○○所有，
    雖充為本件盜採砂石所用，惟查被告甲○○無證據證明涉有其他盜採砂石之情事
    ，衡以該挖土機價值不菲，且該挖土機係被告甲○○賴以維生之工具等因素，認
    倘予沒收，毋寧太過，有違比例原則，亦無理由，然原審判決此部分既有上述可
    議之處，本院自仍應撤銷改判。爰審酌被告甲○○、丙○○心存僥倖牟取暴利，
    恣意破壞國土面貌，及破壞河床影響水流，致生公共危險，若遇雨季，河床遭侵
    蝕，後果更不堪設想，時值檢警大力掃蕩盜採砂石之風，仍以身試法，被告丙○○又分別犯下數件竊盜案件及隱匿公務員職務上掌管之物品罪，且為警查獲後仍
    不知悔改，犯後猶飾詞狡辯將罪責推予被告甲○○顯無悔意等情，而被告甲○○
    則坦承犯行，態度尚佳等一切情狀，分別量處如主文第二項、第三項所示之刑，
    並認甲○○部分以不宜宣告緩刑。另扣案之行動電話一支為被告甲○○所有，供
    本件犯罪所用之物，業據被告甲○○坦認在卷，應依法宣告沒收。扣案之紀錄砂
    石載運數量紙二張、紀錄砂石載運數量信封三只、電話連絡簿一本及丙○○印章
    一個均為被告丙○○所有，與本案無涉；車牌九Ｈ─○二六號二面，係證人曾忠
    郎所有，且經發還予曾忠郎；被告丙○○持以行竊之鑰匙一支，未據扣案且無證
    據證明現尚存在；至被告丙○○用以聯繫被告甲○○盜採砂石之電話號碼為0000
    000000號之行動電話，則經被告丙○○供明係其女友所有，且未據扣案，均不予
    宣告沒收。又丙○○撤銷改判部分，雖由被告上訴，但因原審判決適用法條不當
    而撤銷，本院自得諭知較重於原審判決之刑。
八、公訴意旨另謂：被告丙○○意圖為自己不法之所有，於民國八十九年間在不詳地
    點竊取不詳所有人之砂石車一部（因引擎號碼已被熔毀，車身號碼已被磨損，無
    法查出車主），嗣為警查獲，因認被告涉有刑法第三百二十條第一項之竊盜罪嫌
    。惟按犯罪事實應依證據認定之，無證據不得推定其犯罪事實，又不能證明被告
    犯罪者，應諭知無罪之判決，刑事訴訟法第一百五十四條、第三百零一條第一項
    分別定有明文。次按犯罪事實之認定，應憑證據，如未能發現相當證據，或證據
    不足以證明，自不能以推測或擬制之方法，以為裁判基礎；又刑事訴訟法上所謂
    認定犯罪事實之證據，係指足以證明被告確有犯罪行為之積極證據而言，該項證
    據必須適合於被告犯罪事實之認定，始得採為斷罪之資料，此有最高法院四十年
    度台上字第八六號、六十九年度台上字第四九一三號判例足資參照。訊據被告丙○○固坦認持有上開砂石車之事實不諱，然堅決否認有何竊取該砂石車之情事。
    先辯稱：該車係伊向「陳文章」以新台幣（下同）五十萬元買得，並無竊盜等語
    ，嗣又改稱該車係向「賴坤玉」買的等語。經查：上開砂石車引擎號碼及車身號
    碼均遭磨損之事實，有相片在卷可佐，則該車車主係何人已無從查究，本難遽認
    該砂石車來源非當。次查，被告丙○○對於該車究竟係向何人購買一事，雖前後
    供詞並不相符，然縱認被告丙○○所陳之供詞顯有矛盾，但本案仍無其他積極證
    據證明被告丙○○有公訴人所指之竊盜犯行，是自不能以推測或擬制之詞以為裁
    判之基礎，此外，本院復查無其他證據證明被告丙○○上開竊盜之犯行，揆諸前
    揭法條規定與最高法院判例意旨，本應為被告丙○○此部分無罪判決之諭知。惟
    公訴人認被告丙○○此部分之犯行與前揭論罪科刑之竊盜罪間有裁判上之一罪關
    係，爰不另為無罪之諭知。
據上論斷依刑事訴訟法第三百六十八條、第三百六十九條第一項前段、第三百六十四
條、第三百七十條後段、第二百九十九條第一項前段，水利法第九十二條之一第一項
後段、刑法第十一條前段、第二十八條、第五十六條、第一百三十八條、第三百二十
一條第一項第三款、第五十五條、第五十一條第五款、第三十八條第一項第二款，罰
金罰鍰提高標準條例第一條前段，判決如主文。
本案經檢察官陳新慶到庭執行職務
中    華    民    國        九十一      年      一      月    三十一  日
                              臺灣高等法院高雄分院刑事第五庭
                                  審判長法官  吳水木
                                        法官  洪慶鐘
                                        法官  趙文淵
右正本證明與原本無異。
如不服本判決應於收受本判決後十日內向本院提出上訴書狀，其未述理由者，並得
於提出上訴後十日內向本院補提理由書狀（均須按他造當事人之人數附繕本）「切勿
逕送上級法院」。
                                      書記官  唐奇燕
中    華    民    國        九十一      年      二      月      六      日
附錄本判決論罪之法條：
水利法第九十二條之一第一項後段
違反第七十八條第一項各款情形之一者，除通知限期回復原狀、清除或廢止違禁設施
外，處六千元以上三萬元以下罰鍰；因而損害他人權益者，處三年以下有期徒刑、拘
役或科或併科四千元以上二萬元以下罰金；致生公共危險者，處五年以下有期徒刑，
得併科六千元以上三萬元以下罰金。
刑法第一百三十八條
毀棄、損壞或隱匿公務員職務上掌管或委託第三人掌管之文書、圖畫、物品、或致令
不堪用者，處五年以下有期徒刑。
刑法第三百二十一條第一項第三款
犯竊盜罪而有左列情形之一者，處六月以上五年以下有期徒刑：
三、攜帶兇器而犯之者。
                                                                      Ｈ
